【裁判字號】    98,家聲,498
【裁判日期】    981112
【裁判案由】    變更子女姓氏
【裁判全文】
臺灣板橋地方法院民事裁定             98年度家聲字第498號
聲  請  人  甲○○
上列當事人間請求變更子女姓氏事件，本院裁定如下：
    主    文
聲請人甲○○之姓氏准予變更為母姓之「洪」姓。
聲請程序費用由聲請人負擔。
    理    由
一、按有下列各款情形之一，且有事實足認子女之姓氏對其有不
    利之影響時，父母之一方或子女得請求法院宣告變更子女之
    姓氏為父姓或母姓：一、父母離婚者。二、父母之一方或雙
    方死亡者。三、父母之一方或雙方生死不明滿三年者。四、
    父母之一方曾有或現有未盡扶養義務滿二年者，民法第1059
    條第5 項有明文規定。又姓氏屬姓名權而為人格權之一部分
    ，具有社會人格之可辨識性，與身分安定及交易安全有關外
    ，姓氏尚具有家族制度之表徵，故賦予父母之選擇權，惟因
    應情勢變更，倘有事實足認子女之姓氏對其有不利之影響時
    ，父母之一方或子女自得請求法院宣告變更子女之姓氏為父
    姓或母姓。
二、本件聲請意旨略以：聲請人之母無兄弟，故聲請之父母結婚
    時，曾約定其等所生之子女需有一人從母姓，茲因聲請人育
    有一子，並有其他兄弟姐妹，均從父姓，可以繼承父親之香
    火，而聲請人之母親洪抱已於97年3 月17日死亡，為履行當
    初聲請人父母之約定，並符合家族之認同，期望能延續母系
    香火，為此依法聲請變更聲請人之姓氏從母姓「洪」等語。
三、經查，聲請人主張之上開事實，業據聲請人敘明綦詳於卷，
    並提出戶籍謄本2 件為證，並經證人即聲請人之父親林文章
    到庭證稱：「聲請人改姓是我向他提起的，我跟聲請人母親
    結婚時有答應一個小孩姓她的姓，當時她叫我給他招贅，但
    我沒有同意。因為她們家生一個男生兩歲就過世了，所以沒
    有男的可以繼承香火，我的長子在2 、3 年前改從母姓，但
    長子結婚9 年沒有生育，我覺得答應我太太的事情沒有做到
    ，我心裡覺得對不起她，所以我希望小孩能改她的姓，聲請
    人及聲請人的配偶也都同意」等語明確，而聲請人為完成聲
    請人之父親林文章當初對聲請人母親之承諾，並盡聲請人對
    父母之孝道，自足認聲請人如繼續從父姓「林」，恐對聲請
    人造成心理之負擔，應認如仍從原來之姓氏對聲請人有所不
    利，是聲請人請求變更姓氏從母姓「洪」，經核並無不合，
    本件聲請為有理由，依法應予准許，爰裁定如主文所示。
四、依非訟事件法第21條第2 項、民事訴訟法第95條、第78條，
    裁定如主文。
中    華    民    國    98    年    11    月    12    日
                  家事法庭  法  官  林春長
上列正本證明與原本無異。
如不服本裁定應於送達後10日內向本院提出抗告狀，並應繳納抗
告費新台幣1,000 元。
中    華    民    國    98    年    11    月    12    日
                            書記官  高小婷


司法院資訊處製作；財團法人民間司法改革基金會備份。
